【裁判字號】    89,訴,2405
【裁判日期】    900309
【裁判案由】    期貨交易法
【裁判全文】
臺灣高雄地方法院刑事判決                        八十九年度訴字第二四五號
    公  訴  人  臺灣高雄地方法院檢察署檢察官
    被      告  甲○○
    選任辯護人  黃宏綱
                呂富田
右列被告因期貨交易法案件，經檢察官提起公訴（八十九年度偵字第一二五０七號）
，本院判決如左：
    主  文
甲○○未經許可擅自經營期貨經理事業、期貨顧問事業及其他期貨服務事業，處有期
徒刑伍月，緩刑貳年。
    事  實
一、甲○○係設於高雄市前鎮區○○○路一五七號七樓之一慶豐國際企業有限公司（
    以下簡稱慶豐公司）之負責人，明知該公司登記之營業項目為(1)財務管理諮詢、
    分析、診斷顧問業務（證券投資顧問業務除外）（會計師業務除外）。(2)國內外
    投資之引介提供諮商顧問業務（證券投資顧問業務除外）。(3)不動產投資計劃分
    析之顧問業務。(4)國際外匯資訊之諮詢顧問業務，並無從事期貨經理及其他期貨
    服務事業之營業項目，及該公司所登記之國際外匯資訊之諮詢顧問業務項目即期
    貨顧問事業亦均未經主管機關即財政部證券暨期貨管理委員會許可發給許可證照
    ，乃自八十八年三月間起，以公司名義透過在報紙刊登廣告假藉招聘業務、文書
    人員等方式以招攬客戶，從中引介客戶從事日幣、瑞士法朗、歐元及英鎊等四種
    外幣保證金交易，經營期貨顧問、經理及其他期貨服務業；其方式係由慶豐公司
    與客戶簽訂合約，並將保證金至少五千元美金匯入華偉集團於美國紐約之上海匯
    豐銀行所開設之指定帳戶內（帳號0000000000號）作為外幣交易之保
    證金後，即完成從事外幣保證金交易買賣合約書之簽訂手續；簽約後客戶即可利
    用慶豐公司所提供之電腦設備看盤以瞭解每日國際金融外匯商品市場之走勢行情
    ，及該公司每日所制作分析操作外匯保證金交易市場行情之資訊作為客戶下單買
    賣之參考，再由客戶直接以該公司所提供之電話自行下單或由公司之員工依客戶
    之決意代為下單，從事日幣、瑞士法朗、歐元及英鎊等外幣保證金交易。該公司
    客戶之交易均以美元為單位，每次交易以口計算，每口（買賣一次合稱一口）一
    千美元，當日平倉（即當日結算）每口保證金美金一千元，隔夜平倉則每口保證
    金為美金一千五百元，俟平倉後計算客戶之交易盈虧，慶豐公司則代理華偉集團
    按每一交易口數抽八十美元之手續費後，再由華偉集團退三十美元予慶豐公司，
    而經營外幣保證金交易之經理、顧問事業及其他相關服務事業。嗣於八十九年三
    月二十八日經法務部調查局高雄市調查處循線在上址查獲，並當場扣得慶豐公司
    外幣保證金開戶須知、客戶交易合約書、客戶委任新代理人通知書、投資外幣保
    證金客戶名單、客戶投資交易明細日報表、客戶外幣保證金交易憑證、八十九年
    三月客戶交易日報明細表、外幣保證金投資公告資料、員工薪資轉帳明細表及慶
    豐公司營利事業登記證影本各乙冊等物。
二、案經法務部調查局高雄市調查處報請臺灣高雄地方法院檢察署檢察官偵查起訴。
    理  由
一、訊據被告甲○○固坦認於右揭時地未經證管會許可，提供資訊引介客戶與華偉集
    團從事外幣保證金交易，及收取每交易一口之手續費八十美元中三十元之仲介費
    等事實不諱，惟矢口否認有何違反期貨交易法之犯行，辯稱係依公司營利事業登
    記之第四項內容來經營，不知會違法云云。經查：
（一）本件係由客戶與慶豐公司簽約並繳付外幣保證金後，得隨時應客戶之請求，引
      介客戶在外匯市場從事不同幣別間之即期或遠期買賣交易，且此項交易不須實
      際交割，一般都在當日或到期前以反方向交易軋平而僅結算買賣差價，此為實
      務上所稱之「外幣保證金交易」；而期貨交易法第三條第一項第四款所定之槓
      桿保證金交易，係指依其他期貨市場之規則或實務，當事人約定，一方支付價
      金一定成數之款項或取得他方授與之一定信用額度，雙方於未來特定期間內，
      依約定方式結算差價或交付約定物之契約，屬期貨交易之一種。本件外幣保證
      金契約之標的固為外國貨幣（為現貨），且以訂約時所約定之現貨市場之匯價
      計算差價，惟因客戶得將契約延續至隔日，且若延續至隔日，則客戶由於契約
      延續之差價所獲致之損益，經華偉集團確定後，即存入客戶外幣保證金帳戶或
      自其中扣除，此業據被告甲○○及證人陳瑞興、殷正嵐、蔡文昂於法務部高雄
      市調查處供承甚明；是外幣保證金交易雖得於當日要求平倉，惟客戶簽定外幣
      保證金契約時並不知何時會平倉，得視匯率之變動而決定平倉日，則該等契約
      具有約定於未來時間履行契約之性質，此種契約以其具有：（一）以保證金交
      易；（二）未來期間履約特性；（三）每日結算損益之期貨交易特有之結算制
      度，並於店頭市場交易，是以本院認為符合期貨交易法期貨交易契約之槓桿保
      證金契約之要件，為廣義期貨交易契約之一種，並有財政部證券暨期貨交易委
      員會九十年一月十七日（九０）台財證（七）第一０四六九０號函附卷可稽。
（二）被告甲○○於上開時地未經證管會許可並發給證照，而擅自提供各種外幣之即
      時匯價及諮詢、盤勢分析等資訊供客戶參考，及電話供客戶下單，並接受客戶
      委託業務人員代為下單等情，業據被告於法務部高雄市調處調查及本院審理中
      供承不諱，核與證人陳瑞興、殷正嵐及蔡文昂於法務部高雄市調處調查中證述
      情節相符，復有慶豐公司外幣保證金開戶須知、客戶交易合約書、客戶委任新
      代理人通知書、投資外幣保證金客戶名單、客戶投資交易明細日報表、客戶外
      幣保證金交易憑證、八十九年三月客戶交易日報明細表、外幣保證金投資公告
      資料、員工薪資轉帳明細表及慶豐公司營利事業登記證影本各乙冊等物扣案可
      佐；被告仍以前開情詞置辯，按期貨易交法係於八十六年六月一日起施行，而
      慶豐公司第四項國際外匯資訊之諮詢顧問業務之營業項目雖早於該法施行之前
      即已登記且未被撤銷，然既為期貨交易法之規定所禁止，是相關主管機關本應
      就該公司之營業項目於牴觸期貨交易法規範之部分為撤銷其營業登記方符法令
      ，主管機關縱未為撤銷該公司第四項營業項目之行政處分，此亦僅屬其行政上
      之疏失，有卷附高雄市政府建設局八十九年十二月三十日高市建設二第三六七
      八六號函附慶豐公司最近變更登記事項表可按，惟仍非被告所得據為解免其刑
      責之理由；再者參以證人陳瑞興、殷正嵐及蔡文昂等人均原係據報載徵才廣告
      前去該公司應徵後成為客戶等情觀之，苟若被告確認其行為係屬合法，則大可
      逕行刊登招攬外匯保證金交易之廣告，又何需假藉刊登徵才廣告之名以行招覽
      客戶從事外匯保證金交易之實之理，是其辯稱依公司登記項目經營不知違法等
      語，要屬卸責之詞，不足採信，本件事證明確，被告犯行洵堪認定。
二、按以接受委託書收取佣金或手續費等方式代他人操作外匯保證金交易者，係屬經
    營期貨經理事業，而所謂期貨顧問事業，則係指對期貨交易有關事項提供場所、
    設備並研究分析意見及相關外匯資訊等行為，供客戶自行下單進行交易者，有卷
    附財政部證券暨期貨交易管理委員會九十年一月十七日（九０）台財證（七）第
    一０四六九０號函釋可參；又所謂其他期貨服務事業，參以立法之理由，係指提
    供期貨資訊而言，本件被告所經營慶豐公司係提供相關外匯買賣電腦、資訊及電
    話等設備，由客戶自行下單或接受客戶委託代為下單，從事外幣保證金之交易等
    情，已如前所述，是被告所經營者係「期貨經理事業」、「期貨顧問事業」及「
    其他期貨服務事業」甚明，又該公司登記之業務並無從事期貨經理及其他期貨服
    務事業之營業項目，公訴人漏引「期貨經理事業」及「其他期貨服務事業」部分
    ，容有未洽。又慶豐公司登記之業務並無從事期貨經理及其他期貨服務事業之營
    業項目，被告為該公司之負責人違反公司不得經營登記範圍以外之業務，核其所
    為，係犯期貨交易法第一百十二條第五款之未經許可擅自經營期貨經理、顧問事
    業及其他期貨服務事業罪，及公司法第十五條第三項、第一項之罪；公訴人漏引
    公司法第十五條第三項、第一項之罪，亦有未洽。再被告以一行為觸犯上開二罪
    ，係想像競合犯，應依刑法第五十五條規定，從較重之期貨交易法第一百十二條
    第五款之未經許可擅自經營期貨經理、顧問及其他期貨服務事業罪論處。爰審酌
    被告為圖私利，竟未經主管機關之許可，即擅自經營期貨經理、顧問及其他期貨
    服務事業，破壞國家對期貨事業之管理，所為固屬非是，惟念其犯後坦承部分犯
    行，態度尚稱良好等一切情狀，量處如主文所示之刑，以資懲儆。又被告前未曾
    受有期徒刑以上刑之宣告，有高等法院被告全國前案紀錄表在卷可稽，被告經此
    偵審程序，當知所警惕，而無再犯之虞，本院認其所宣告之刑，以暫不執行為適
    當，爰併予宣告緩刑二年，以啟自新。至扣案之慶豐公司外幣保證金開戶須知、
    客戶交易合約書、客戶委任新代理人通知書、投資外幣保證金客戶名單、客戶投
    資交易明細日報表、客戶外幣保證金交易憑證、八十九年三月客戶交易日報明細
    表、外幣保證金投資公告資料、員工薪資轉帳明細表及慶豐公司營利事業登記證
    影本各乙冊等物，雖係供犯罪所用之物，惟屬慶豐公司所有，非被告所有之物，
    業據被告甲○○陳明在卷，故不併予宣告沒收，附此敘明。
據上論斷，應依刑事訴訟法第二百九十九條第一項前段，期貨交易法第一百十二條第
五款，公司法第十五條第三項、第一項，刑法第十一條前段、第五十五條、第七十四
條第一款，判決如主文。
中      華      民      國      九十    年      三  月      九      日
                                  臺灣高雄地方法院刑事第三庭
                                      法  官  柯彩燕
右正本證明與原本無異。
如不服本判決，應於判決送達後十日內，向本院提出上訴狀。
                                書記官    楊真芬
中    華    民    國      九十      年      三      月      十一      日


司法院資訊處製作；財團法人民間司法改革基金會備份。
